---
title: "ANÁLISIS FACTORIAL, Rubit Fernanda Urquijo Cuevas, 1950171"
output: github_document
---

# IMPORTAR LA BASE DE DATOS EN FORMATO EXCEL  
```{r}
library(readxl)
datos<- read_excel("C:/Users/INDEX/Documents/Diseño de Experimentos/Temas Examen Final/af.xlsx")
```

# TIPIFICACIÓN O ESTANDARIZACIÓN DE VARIABLES  
La tipificación permite que todas las variables métricas gocen de una misma unidad de medida estadística.  
```{r}
datost<- datos #crear una nueva base de datos o data frame
datost<- scale(datost, center = T, scale = T)
datost<- as.data.frame(datost)
```

# NORMALIDAD MULTIVARIANTE    
H0: Normalidad multivariante     
H1: No normalidad multivariante    
Confianza= 95%    
Alfa= 5% = 0,05    
P value > alfa: no se rechaza la H0 (Normalidad)    
P value < alfa: se rechaza la H0 (No normalidad)    
```{r}
library(MVN)
mvn(datost[2:7])
```
Como el p value > alfa: no se rechaza la H0, por lo tanto, existe normalidad multivariante.  

# MATRIZ DE CORRELACIONES    
H0: Correlación = 0 (no hay correlación)    
H1: Correlación diferente de 0 (si hay correlación)   

Cuando no se rechaza H0, no se aplica AFE.  
Se rechace HO, si para aplicar AFE.    
```{r}
library(psych)
corr.test(datost[,2:7])
correlaciones<- corr.test(datost[,2:7]) #se crea la matriz de correlaciones
correlaciones$r #matriz de correlaciones
r<- as.matrix(correlaciones$r)
```
Alfa= 0,05  
P value > alfa: no se rechaza H0  
P value < alfa: se rechaza H0, estamos en esta situación, por lo tanto, si es aplicable el análisis factorial exploratorio   

# INDICADORES DE APLICABILIDAD DEL AFE (BONDAD DEL AJUSTE)  
## CONTRASTE DE ESFERICIDAD DE BARTLETT  
H0: Las correlaciones teóricas entre cada par de variables es nulo  
H1: Las correlaciones teóricas entre cada par de variables no es nulo 

P value >alfa: no se aplica el AFE (no se rechaza H0)  
P value >alfa: si se aplica el AFE (se rechaza H0)  
```{r}
dim(datost)  #tamaño de la muestra= 30 personas
cortest.bartlett(r, n= 30)
```
Como el p value es menor a alfa, se rechaza la H0, por lo tanto, las correlaciones teóricas entre cada par de variables es nulo, es decir, si es aplicable el análisis factorial exploratorio (AFE).

## MEDIDA DE ADECUACION MUESTRAL DE KAISER, MEYER Y OKLIN (KMO)  
Estudia variable por variable, si son o no aceptadas en el modelo para hacer AFE. (Que variables elimino o mantengo)
Se mantiene una variable en el modelo, si el KMO es igual o mayor a 0,7.
Se elimina una variable del modelo, si el KMO es menor a 0,7.
```{r}
KMO(r)
```
KMO= 0,69 El modelo es middling (regular), si es adecuado para realizar análisis factorial.
KMO Nucleo_Fam= 0,53 (Miserable)
KMO Estrato_s= 0,72 (Middling)
KMO N_Habitaciones= 0,59 (Mediocre)
KMO Gana_mes= 0,76 (Middling)
KMO N_Carros= 0,82 (Meritorious)
KMO Hrs_internet= 0,67 (Mediocre)

# DETERMINACION DEL NUMERO DE FACTORES A EXTRAER  
## Método de las componentes principales iteradas (Ejes principales)  
Este método de las Ejes principales es de naturaleza no paramétrica, es decir, que se ocupa, cuando no hay normalidad multivariante; pero, también es válido para modelos paramétricos (normalidad multivariante)
```{r}
fa.parallel(r, fm= "pa", n.obs= 30, ylabel= "Eigenvalues")
```
Con el método de los ejes principales se extraería solo 2 factores.

## Método de las componentes principales
Método paramétrico, sirve solo para modelos con normalidad multivariante
```{r}
fa.parallel(r, fm= "pc", n.obs= 30, ylabel= "Eigenvalues")
```
con el método de las componentes principales se recomienda extraer 2 factores

## Método de la máxima verosimilitud  
Método paramétrico, sirve solo para modelos con normalidad multivariante 
```{r}
fa.parallel(r, fm= "ml", n.obs= 30, ylabel= "Eigenvalues")
```
Con el método de la máxima verosimilitud se recomienda extraer 2 factores.

## Método paralelo con iteraciones 
Método paramétrico, sirve solo para modelos con normalidad multivariante
```{r}
library(paran)
paran(r, iterations = 1000, graph = T)
```
Con el método de Horn`s (método paralelo con iteraciones) se recomienda extraer 1 factor

Resumen:
Ejes principales= 2 factor
Componentes principales= 2 factor
Máxima verosimilitud= 2 factor
Método paralelo con iteraciones (Horn`s)= 1 factor

Conclusión: vamos a extraer 1 factor

# METODOS DE EXTRACCION DE FACTORES
## METODO DE ANALISIS DE LOS COMPONENTES PRINCIPALES (ACP)
```{r}
acp<- principal(r, nfactors= 1, rotate= "none")
acp
```
PC1: Cargas factoriales de cada variable
h2: Comunalidad (varianza común explicada). Nucleo_Fam es explicada en un 13% por el factor extraído. Estrato_s es explicada en un 63% por el factor extraído, N_Habitaciones es explicada en un 29% por el factor extraído, Gana_mes es explicada en un 66% por el factor extraído, N_Carros es explicada en un 66% por el factor extraído y Hrs_internet es explicada en un 71% por el factor extraído.

Mientras más alta sea h2 es mejor el modelo. 0;1

u2: Especificidad (varianza residual o varianza no explicada). El Nucleo_Fam no es explicado en un 87%, Estrato_s pierde 37%, N_Habitaciones pierde 71%, Gana_mes pierde 34%, N_Carros pierde 34% y Hrs_internet pierde 29%

Mientras más pequeño sea u2 es mejor el modelo. 0;1

h2 + u2 = 1  
Comunalidad + Especificidad = 1
Varianza explicada + varianza no explicada= 1

SS loadings 3.07 (Es la varianza explicada en valores absolutos, o la suma de los h2).
Proportion Var 0.51 = 51% (El % que la varianza explicada representa del total)

lo "ideal" es que proportion var sea lo más cercano a 1.

RMSR= 0.21 (Raíz cuadrada media de los residuos)
Teóricamente un modelo presenta una solución adecuada cuando el RSMR es menor o igual a 0,21.

## METODO DE LOS EJES PRINCIPALES O COMPONENTES PRINCIPALES ITERADAS (CPI)
```{r}
cpi<- fa(r, nfactors= 1, fm="pa", rotate= "none", n.obs= 30)
cpi
```
Proportion Var= 44%
RMSR= 0.19

## METODO DE MAXIMA VEROSIMILITUD
```{r}
mve<- fa(r, nfactors= 1, fm="ml", rotate= "none", n.obs= 30)
mve
```
Proportion Var= 43%
RMSR= 0,2

### RESUMEN
ACP: var= 51%    RMSR= 0,21
CPI: Var= 44%    RMSR= 0,19  
MVE: Var= 43%    RMSR= 0,2   

¿Con cuál nos quedamos?
Aquel modelo que tenga la proportion var más alta y el RMSR más pequeño.

# REPRESENTACION GRAFICA DE LOS FACTORES EXTRAIDOS
## Método de análisis de las componentes principales (ACP)
-

## Método de las componentes principales iteradas (CPI)
-

## Método de la máxima verosimilitud (MVE)
-

# OBTENCION DE LAS PUNTUACIONES FACTORIALES
## METODO DE ANALISIS DE LAS COMPONENTES PRINCIPALES ITERADAS (ACP)
-

## METODO DE LAS COMPONENTES PRINCIPALES ITERADAS (CPI)
-

## METODO DE LA MAXIMA VEROSIMILITUD
-

# OBTENCION DE LOS FACTORES EXTRAIDOS
Aquí se trabaja con el método que el investigador decidió (ACP, CPI, MVE)
-
Z1= (PC1)Nº  del articulo + (PC1)Cantidad de prod. + (PC1)Precio Unidad + (PC1)Subtotal + (PC1)IVA

# AGREGAR FACTOR EXTRAIDO (PUNTUACIONES FACTORIALES) EN EL DATA FRAME ORIGINAL
-

# GUARDAR EL DATA FRAME "DATOS_PUNTUACIONES"
-












