---
title: "ANÁLISIS FACTORIAL, Rubit Fernanda Urquijo Cuevas, 1950171"
output: github_document
---

# IMPORTAR LA BASE DE DATOS EN FORMATO EXCEL  
```{r}
library(readxl)
datos<- read_excel("C:/Users/INDEX/Documents/Diseño de Experimentos/Temas Examen Final/af.xlsx")
```

# TIPIFICACIÓN O ESTANDARIZACIÓN DE VARIABLES  
La tipificación permite que todas las variables métricas gocen de una misma unidad de medida estadística.  
```{r}
datost<- datos #crear una nueva base de datos o data frame
datost<- scale(datost, center = T, scale = T)
datost<- as.data.frame(datost)
```

# NORMALIDAD MULTIVARIANTE    
H0: Normalidad multivariante     
H1: No normalidad multivariante    
Confianza= 95%    
Alfa= 5% = 0,05    
P value > alfa: no se rechaza la H0 (Normalidad)    
P value < alfa: se rechaza la H0 (No normalidad)    
```{r}
library(MVN)
mvn(datost[2:7])
```
Como el p value > alfa: no se rechaza la HO, por lo tanto, existe normalidad multivariante.  

# MATRIZ DE CORRELACIONES    
H0: Correlación = 0 (no hay correlación)    
H1: Correlación diferente de 0 (si hay correlación)   

Cuando no se rechaza H0, no se aplica AFE.  
Se rechace HO, si para aplicar AFE.    
-
Alfa= 0,05  
P value > alfa: no se rechaza H0  
P value < alfa: se rechaza H0, estamos en esta situación, por lo tanto, si es aplicable el análisis factorial exploratorio   

# INDICADORES DE APLICABILIDAD DEL AFE (BONDAD DEL AJUSTE)  
## CONTRASTE DE ESFERICIDAD DE BARTLETT  
H0: Las correlaciones teóricas entre cada par de variables es nulo  
H1: Las correlaciones teóricas entre cada par de variables no es nulo 

P value >alfa: no se aplica el AFE (no se rechaza H0)  
P value >alfa: si se aplica el AFE (se rechaza H0)  
-
Como el p value es menor a alfa, se rechaza la H0, por lo tanto, las correlaciones teóricas entre cada par de variables es nulo, es decir, si es aplicable el análisis factorial exploratorio (AFE).

## MEDIDA DE ADECUACION MUESTRAL DE KAISER, MEYER Y OKLIN (KMO)  
Estudia variable por variable, si son o no aceptadas en el modelo para hacer AFE. (Que variables elimino o mantengo)
Se mantiene una variable en el modelo, si el KMO es igual o mayor a 0,7.
Se elimina una variable del modelo, si el KMO es menor a 0,7.
-
KMO= ,  adecuado para realizar análisis factorial.
KMO Nº del articulo=
KMO Cantidad de prod.= 
KMO Precio Unidad= 
KMO Subtotal= 
KMO IVA= 

# DETERMINACION DEL NUMERO DE FACTORES A EXTRAER  
## Método de las componentes principales iteradas (Ejes principales)  
Este método de las Ejes principales es de naturaleza no paramétrica, es decir, que se ocupa, cuando no hay normalidad multivariante; pero, también es válido para modelos paramétricos (normalidad multivariante)
-
Con el método de los ejes principales se extraería solo n factor

## Método de las componentes principales
Método paramétrico, sirve solo para modelos con normalidad multivariante
-
con el método de las componentes principales se recomienda extraer n factor

## Método de la máxima verosimilitud  
Método paramétrico, sirve solo para modelos con normalidad multivariante 
-
Con el método de la máxima verosimilitud se recomienda extraer factor

## Método paralelo con iteraciones 
Método paramétrico, sirve solo para modelos con normalidad multivariante
-
Con el método de Horn`s (método paralelo con iteraciones) se recomienda extraer n factor

Resumen:
Ejes principales= 1 factor
Componentes principales= 1 factor
Máxima verosimilitud= 1 factor
Método paralelo con iteraciones (Horn`s)= 1 factor

Conclusión: vamos a extraer 1 factor

# METODOS DE EXTRACCION DE FACTORES
## METODO DE ANALISIS DE LOS COMPONENTES PRINCIPALES (ACP)
-
PC1: Cargas factoriales de cada variable
h2: Comunalidad (varianza común explicada). Articulo es explicada en un (h2)% por el factor extraído. Cantidad es explicada en un (h2)% por el factor extraído, Precio U es explicada en un (h2)% por el factor extraído, Subtotal es explicada en un (h2)% por el factor extraído, IVA es explicada en un (h2)% por el factor extraído y Total es explicada en un (h2)% por el factor extraído

Mientras más alta sea h2 es mejor el modelo. 0;1

u2: Especificidad (varianza residual o varianza no explicada). El articulo no es explicado en un (u2)%, Cantidad pierde (u2)%, precio pierde (u2)%, Subtotal pierde (u2)%, IVA pierde (u2)% y Total pierde (u2)%

Mientras más pequeño sea u2 es mejor el modelo. 0;1

h2 + u2 = 1  
Comunalidad + Especificidad = 1
Varianza explicada + varianza no explicada= 1

SS loadings 3.77 (Es la varianza explicada en valores absolutos, o la suma de los h2).
Proportion Var 0.75 = 75% (El % que la varianza explicada representa del total)

lo "ideal" es que proportion var sea lo más cercano a 1.

RMSR= 0.16 (Raíz cuadrada media de los residuos)
Teóricamente un modelo presenta una solución adecuada cuando el RSMR es menor o igual a 0,16.

## METODO DE LOS EJES PRINCIPALES O COMPONENTES PRINCIPALES ITERADAS (CPI)
-
Proportion Var= 71%
RMSR= 0.13

## METODO DE MAXIMA VEROSIMILITUD
-
Proportion Var= %
RMSR= 

### RESUMEN
ACP: var= %    RMSR=
CPI: Var= %    RMSR=  
MVE: Var= %    RMSR=   

¿Con cuál nos quedamos?
Aquel modelo que tenga la proportion var más alta y el RMSR más pequeño.

# REPRESENTACION GRAFICA DE LOS FACTORES EXTRAIDOS
## Método de análisis de las componentes principales (ACP)
-

## Método de las componentes principales iteradas (CPI)
-

## Método de la máxima verosimilitud (MVE)
-

# OBTENCION DE LAS PUNTUACIONES FACTORIALES
## METODO DE ANALISIS DE LAS COMPONENTES PRINCIPALES ITERADAS (ACP)
-

## METODO DE LAS COMPONENTES PRINCIPALES ITERADAS (CPI)
-

## METODO DE LA MAXIMA VEROSIMILITUD
-

# OBTENCION DE LOS FACTORES EXTRAIDOS
Aquí se trabaja con el método que el investigador decidió (ACP, CPI, MVE)
-
Z1= (PC1)Nº  del articulo + (PC1)Cantidad de prod. + (PC1)Precio Unidad + (PC1)Subtotal + (PC1)IVA

# AGREGAR FACTOR EXTRAIDO (PUNTUACIONES FACTORIALES) EN EL DATA FRAME ORIGINAL
-

# GUARDAR EL DATA FRAME "DATOS_PUNTUACIONES"
-












